臺灣板橋地方法院刑事判決　　　　　　　　94年度自字第18號
自　訴　人　乙○○　58歲民.
自訴代理人　林金鈴律師
被　　　告　甲○○
選任辯護人　陳筱屏律師
　　　　　　陳佳瑤律師
　　　　　　謝宜雯律師
上列被告因誣告案件，經自訴人提起自訴，本院判決如下：
    主  文
甲○○無罪。
    理  由
一、自訴意旨略以：被告甲○○因懷恨自訴人廖煌詮向其索討租
    金及在市場公告其惡行，而萌生誣告犯意，明知自訴人並未
    於民國八十八年十二月八日前之約月餘時間屢率眾（黑道）
    直搗叫囂恐嚇、於九十年一月十五日至一月十七日、同年月
    十九日多次率領多名黑道，或直搗告訴人營業所，揚言不給
    其好吃睡，或在路途上攔截其車輛之事實，竟意圖使自訴人
    受刑事處分，虛構自訴人於上開時間恐嚇取財之行為，向臺
    灣板橋地方法院檢察署提出刑事告訴，經本院判決恐嚇危害
    安全罪，嗣經臺灣高等法院撤銷原判決改判無罪確定，因認
    被告甲○○涉犯刑法第一百六十九條第一項誣告罪嫌等語。
二、按犯罪事實應依證據認定之，無證據不得認定犯罪事實；又
    不能證明被告犯罪者，即應諭知無罪之判決，刑事訴訟法第
    一百五十四條第二項、第三百零一條第一項分別定有明文。
    又當事人得聲請法院調查證據，而法院為發見真實，亦得依
    職權調查證據，但限於維護公平正義或對被告之利益有重大
    關係之事項為限，刑事訴訟法第一百六十三條第一、二項定
    有明文。故法院固得依職權調查證據，但並無蒐集證據之義
    務。蒐集證據乃檢察官或自訴人之職責，事實審法院應以調
    查證據為其主要職責，其調查之範圍，亦以審判中所存在之
    一切證據為限，案內不存在之證據，即不得責令法院為發現
    真實，應依職權從各方面蒐集證據（最高法院九十一年度台
    上字第五八四六號判決可資參照）。復按誣告罪之成立以意
    圖他人受刑事處分或懲戒處分，而為虛偽之告訴告發報告者
    為要件。所謂虛偽係指明知無此事實故意捏造而言，若告訴
    人誤認有此事實或以為有此嫌疑，自不得指為虛偽，即難科
    以本罪。又誣告罪之成立，以告訴人所訴被訴人之事實必須
    完全出於虛構為要件，若有出於誤會或懷疑有此事實而為申
    告，以致不能證明其所訴之事實為真實，縱被訴人不負刑責
    ，而告訴人本缺乏誣告之故意，亦難成立誣告罪名，此有最
    高法院四十年台上字第八八號、四十四年台上字第八九二號
    判例意旨可資參照。
三、本件自訴人乙○○認被告甲○○涉犯誣告罪嫌，無非係以被
    告對自訴人所提出告訴之恐嚇案件經臺灣板橋地方法院檢察
    署檢察官以九十年度偵字第一一三六一號提起公訴後，由本
    院以九十一年度訴字第四八五號刑事判決為有罪判決，嗣經
    臺灣高等法院以九十三年度上訴字第一○三號撤銷原判決，
    改判無罪確定，並提出被告九十年三月八日告訴狀、同署九
    十年四月二十六日訊問筆錄、上開二判決（均影本）各一份
    以資佐證。訊據被告甲○○固承認提出上開告訴，經臺灣高
    等法院判決自訴人無罪之事實，惟堅詞否認有何誣告犯行，
    辯稱：當初提出的告訴均實在，有錄影、錄音及公司會計人
    員魏麗貞目睹為證，其所提告訴內容並非虛構等語。
四、經查：
（一）本件被告甲○○於九十年三月八日，具狀向臺灣板橋地方
      法院檢察署檢察官申告自訴人乙○○涉犯恐嚇取財罪名，
      該案經同署檢察官以九十年度偵字第一一三六一號提起公
      訴，經本院以九十一年度訴字第四八五號刑事判決以恐嚇
      危害安全罪名判處有期徒刑四月，如易科罰金以銀元三百
      元折算一日，嗣自訴人提起上訴後，經臺灣高等法院以九
      十三年度上訴字第一○三號刑事判決撤銷原判決改判無罪
      確定，此有自訴人提出之告訴狀、同署九十年四月二十六
      日訊問筆錄、上開二判決（均影本）各一份在卷，並經本
      院調取該案全卷無誤，此部分事實固堪認定。
（二）關於被告於前揭告訴狀指稱：於八十八年十二月八日前約
      月餘時間，自訴人藉口對三重市溪美臨時集中市場（下稱
      溪美市場）有股權，屢率眾（黑道）直搗叫囂恐嚇部分，
      業據被告於本院審理稱告訴狀所載日期有誤，並予以更正
      上開日期為「八十七年十二月八日前月餘」，復供稱：因
      八十七年十二月八日前約月餘期間，自訴人一再恐嚇要求
      伊付錢，若不付錢，自訴人就會天天來找伊，後來因為林
      天時說如果付錢並簽協議書，自訴人就不會來參與溪美市
      場之經營，始給付自訴人新臺幣（下同）五百九十萬元，
      並簽立上開協議書等語在卷，參以自訴人、被告間長期以
      來就溪美市場之管理、經營、使用收益等相關事項，迭有
      協議與紛爭，此有被告所提出八十四年六月二十四日證明
      書、八十四年四月一日協議書在卷可稽（見九十年度他字
      第九五二號偵查卷第六頁至第九頁），再觀諸卷附八十七
      年十二月八日被告與自訴人簽立之協議書（見九十年度他
      字第九五二號偵查卷第十二頁至第十三頁）內容，乃約定
      被告支付五百九十萬元向自訴人收購溪美市場經營權後，
      自訴人對溪美市場即無任何經營權利，被告與自訴人間即
      無任何債權債務關係等語，由上開協議內容及被告願於簽
      約日（八十七年十二月八日）給付四百萬元後，短期間再
      於八十七年十二月九日、十日給付票款一百五十萬元予自
      訴人等情可知，被告所稱：若不付錢，自訴人就會天天來
      找其要錢，其支付五百九十萬元以使自訴人退出上開市場
      經營等語，尚非虛枉，被告花錢息事之心態，可見一斑，
      是被告就此部分對自訴人所為指訴雖未為檢察官提起公訴
      ，惟被告上開申告內容，應非完全出於憑空捏造，自難認
      被告有何誣告之故意。
（三）就被告所指自訴人於九十年一月十五日至十七日、同年月
      十九日等多次率領多名黑道，或直搗告訴人營業所，揚言
      不給其好吃睡，或在路途上攔截其車輛部分：
      證人魏麗貞於本院九十一年度訴字第四八五號案件審理時
      及本院九十六年四月四日審理時，均證稱：九十年間自訴
      人自已或帶人或派人到辦公室，來的人很兇，說市場是他
      們的，要向被告拿租金，如果被告不在，就叫我轉告被告
      拿錢出來，否則市場就不能來，來的話就要他怎樣，我都
      會打電話轉知被告，被告聽了之後，因為知道有人來要錢
      ，就很少來市場、後來被告去探聽自訴人帶來的人是流氓
      等語一致。另依被告於臺灣板橋地方法院檢察署偵查中所
      提出溪美市場辦公室錄影畫面翻拍照片三幀（見前揭偵查
      卷第四十九頁至第五十一頁）及該錄影光碟內容所示，畫
      面中有一平頭男子率八名男子陸續進入被告位於溪美市場
      之辦公室，辦公室內原僅魏麗貞與被告之弟陳正宗在場，
      其中該平頭男子面對魏麗貞說話並輔以手勢，其餘八名男
      子則立於平頭男子身後，平頭男子結束談話後即與八名男
      子一同離去，歷時約四十秒等情，業經本院分別於準備程
      序、審理程序勘驗無誤（見本院卷〔一〕第一百二十頁、
      第一百二十一頁、第一百八十六頁至第一百八十八頁、本
      院卷〔二〕九十六年四月四日審判筆錄第六頁、第七頁）
      。訊之證人丙○○上開錄影畫面過程，其結證稱：「這是
      最多人的那一次」、「（問：有一名男子跟你對話，說什
      麼？）他說他要找甲○○，然後就走了。」、「（問：這
      些人是何人？這是吵到後來他們愈來愈多人，他們代表乙
      ○○來的，這些人有說。」、因為他們來了很多次，很兇
      ，我們會怕，後來被告就裝錄影機、之前也是帶人到辦公
      室來要錢，每次都說要談錢的事情、「（問：他們來時是
      否會害怕？）會，因為有時只有我一個人。」等語在卷。
      另被告於偵查中所提電話錄音節錄本，經被告於本院準備
      程序時提出該電話錄音光碟供本院勘驗結果，其中自稱姓
      林之男子於對話中以地主正豐公司之人自居，多次要求給
      付溪美市場地租，於錄音光碟時間七分十三秒時並稱「老
      人家『早早就好死了』（閩南語發音）」等語無誤，參合
      上情，被告因此指訴自訴人有前揭行為而涉有恐嚇取財罪
      嫌，乃出於合理懷疑，實無足認定被告有何誣告之故意。
五、綜上，被告本於合理懷疑，指訴自訴人乙○○涉犯恐嚇取財
    等情，且所指訴之部分內容並非出於虛構，縱自訴人因證據
    不足而經臺灣高等法院判決無罪確定，惟被告主觀上既無誣
    告之故意，依上揭最高法院判例之意旨，自難科以誣告罪責
    ，自訴人對於本件所起訴之被告誣告犯罪事實，依其所提證
    據尚不足為被告有罪之積極證明，且無從說服本院以形成被
    告有罪之心證，揆諸前揭說明，基於無罪推定之原則，自應
    為被告無罪判決之諭知。
據上論斷，應依刑事訴訟法第三百四十三條、第三百零一條第一
項，判決如主文。
中　　華　　民　　國　　96　　年　　5 　　月　　30　　日
                  刑事第十五庭  審判長法　官  陳鴻清
                                      法  官  朱嘉川
                                      法  官  劉安榕
上列正本證明與原本無異。
如不服本判決，應於判決送達後十日內向本院提出上訴狀（應附
繕本），上訴於臺灣高等法院。
                                      書記官  楊馥如
中　　華　　民　　國　　96　　年　　5 　　月　　30　　日
